【裁判字號】    92,建,64
【裁判日期】    950317
【裁判案由】    給付工程款
【裁判全文】
臺灣臺北地方法院民事判決                92年度建字第64號
原      告  詮逸工程有限公司
法定代理人  乙○○
訴訟代理人  蔡文彬律師
複代理人    姚宗樸律師
被      告  和電工程股份有限公司
法定代理人  甲○○
訴訟代理人  楊鈞國律師
訴訟代理人  楊惠琳律師
上列當事人間給付工程款事件，本院於95年2月16日言詞辯論終
結，判決如下：
    主  文
被告應給付原告新台幣陸佰肆拾玖萬捌仟貳佰陸拾參元及自民國
92年10月28日起至清償日止，按年息5%計算之利息。
訴訟費用由被告負擔。
本判決於原告以新台幣貳佰壹拾柒萬元供擔保後得假執行；被告
如於假執行程序實施前預供擔保新台幣陸佰肆拾玖萬捌仟貳佰陸
拾參元准免為假執行。
    事實及理由
一、原告起訴主張被告應給付原告7,446,293元，嗣於93年7月27
    日民事準備三狀減縮請求金額為6,498,263元，因屬減縮應
    受判決事項之聲明，依民事訴訟法第255條第1項第3款之規
    定，應准許之。
二、原告方面
（一）聲明：如主文所示。
（二）陳述：原告與被告就「台灣大學醫學院附設醫院會議中心
      暨醫學研究大樓興建給排水工程」（下稱系爭工程）訂有
      工程合約，由原告承攬系爭工程全部之人工、材料、工具
      及設施，工程款每月計價1次，核付當期可請款金額之90%
      （其中50%付現票，50%付30天期票），俟被告領獲業主款
      後配合被告付款日付款，另外10%則轉為保留款。惟被告
      自91年5月起即未給付工程款，雖經原告要求協商，被告
      仍於92年3月25日發函終止契約。系爭契約雖已終止，惟
      就原告已完成之工程部分，被告仍有給付工程款之義務。
  １、工程款3,965,698元：系爭工程含稅後總價為17,220,000
      元，至原告92年1月29日停工止，原告已完成系爭工程87%
      ，是被告應給付原告之工程款為14,981,400元，惟被告迄
      今僅支付11,015,702元，尚有3,965,698元未給付。
  ２、票款703,663元：被告為支付上開工程款，曾簽發發票日9
      2年7月22日、面額分別為339,663元、364,000元之支票2
      紙予原告，合計703,663元，惟上開支票均因存款不足及
      拒絕往來戶遭退票，爰依票據關係請求被告給付上開票款
      。
  ３、遲延利息損失346,578元：系爭工程款應每月計價1次，核
      付當期可請款金額之90%（其中50%付現票，50%付30天期
      票）予原告。被告應於91年5月22日給付第1筆工程款，惟
      被告遲至91年8月5日始開始給付，致原告因此產生資金調
      度壓力，並受有利息之損失，經核算，至92年7月22日止
      ，原告已受有346,578元之利息損失，爰依民法第233條第
      1項請求此部分損失 。
  ４、追加工程款1,482,324元：系爭工程給排水衛生設備工程
      及給排水衛生配管工程，因變更追加致工程項目、數量有
      所增加，計價後金額為1,482,324元，原告已施作，被告
      亦未給付。
  ５、綜上所述，被告應給付原告之金額為6,498,263元。
三、被告方面
（一）聲明：原告之訴駁回，及為以供擔保為條件之假執行宣告
      。
（二）抗辯：就原告主張未給付工程款3,965,698元、退票金額
      703,663 元及利息損失346,578元部分均不爭執。惟否認
      本件有追加工程。
四、原告起訴主張，伊與被告訂有工程合約，承攬台灣大學醫學
    院附設醫院會議中心暨醫學研究大樓興建給排水工程，依約
    工程款每月計價1次，核付當期可請款金額之90%（其中50%
    付現票，50%付30天期票），俟被告領獲業主款後配合被告
    付款日付款，另外10%則轉為保留款。被告自91年5月起即未
    給付原告工程款，並於92年3月25日與原告終止契約。至原
    告停工前，原告已完工部分，被告尚有3,965,698元工程款
    未給付，以支票給付之工程款703,663元均因存款不足而退
    票，另被告遲付第1筆工程款，致原告受有346,578元之利息
    損失等情，有工程合約、存證信函、工程物料計價明細表、
    支票退票理由單、遲延利息計算表、國立台灣大學醫學院附
    設醫院93年8月5日函為證，被告亦不爭執，堪信為真正。原
    告另主張，系爭工程給排水衛生設備工程及給排水衛生配管
    工程，因變更追加致工程項目、數量有因變更追加致工程項
    目、數量有所增加，計價後金額為1,482,324元，原告已施
    作，被告亦未給付，並提出變更設計工程物料計價明細表為
    證，被告則否認，是本件爭執要點為，系爭工程有無追加?
    追加工程由何人施工？金額為何？
五、經查，系爭給排水設備工程，被告確有辦理變更追加之事實
    ，有本件之監工宗邁建築師事務所94年7月19日函在卷可稽
    ，另證人陳豪均即被告在系爭工程之監工，亦證稱「排水部
    分有追加工程，是原告做的，大概只做八成左右，追加部分
    是業主（台大醫院）告訴被告工地主任，工地主任開會後，
    向原告說要追加，拿出平面圖及需求給原告，請原告報價上
    來，請原告先做，邊做邊報價，本工程尚未完成，追加部分
    無法驗收，被告就停止營業」、「追加部分未與原告訂約，
    如果有訂約，會依原證七之報價給原告」、「如果有訂約，
    有與業主計價，以原告完工程度，原告請求百分之六十之工
    程款，我會同意付款」等語明確。本件工程被告既有辦理變
    更追加，並指示原告施做排水工程，原告亦完成百分之八十
    工程，兩造間已成立追加工程之口頭契約，雖未訂追加工程
    之書面契約，亦不影響口頭契約之效力，原告依約自得請求
    被告給付追加工程款。又原告已施做80%之工程，其僅請求
    60%之工程款即1,482,324元，亦屬合理有據，被告所辯自不
    足採。
六、綜上所述，原告請求被告給付工程款3,965,698元，票款703
    ,663 元，遲延利息346,578元，及追加工程款1,482,324元
    ，合計6,498,263元及自起訴狀繕本送達翌日即92年10月28
    日起至清償日止按年息5%計算之利息，為有理由，應准許之
    。兩造均陳明願供擔保聲請宣告假執行或免為假執行，均核
    無不合，爰分別酌定相當之擔保金額，予以准許。
六、本件原告之訴為有理由，依民事訴訟法第78條、第390條第2
    項、第392條第2項，判決如主文。
中    華    民    國    95    年    3     月    17    日
                  民事第五庭    法  官  林鳳珠
以上正本係照原本作成
如對本判決上訴，須於判決送達後20日內向本院提出上訴狀
中    華    民    國    95    年    3     月    17    日
                                書記官  曾寶生


司法院資訊處製作；財團法人民間司法改革基金會備份。
